【裁判字號】    99,易,1767
【裁判日期】    990917
【裁判案由】    詐欺
【裁判全文】
臺灣高雄地方法院刑事判決              99年度易字第1767號
公  訴  人  臺灣高雄地方法院檢察署檢察官
被      告  乙○○
上列被告因詐欺案件，經檢察官提起公訴（99年度偵字第17258
號）及移送併案審理（99年度偵字第23425 號）後，被告於準備
程序為有罪之陳述，經合議庭裁定由受命法官依簡式審判程序獨
任審理，並判決如下：本院判決如下
    主  文
乙○○幫助犯詐欺取財罪，處拘役伍拾日，如易科罰金，以新臺
幣壹仟元折算壹日。
    事  實
一、乙○○明知目前國內社會上層出不窮之不法份子為掩飾渠等
    不法行徑，避免執法人員之追究及處罰，經常利用他人之存
    款帳戶之存摺、提款卡及密碼轉帳，以確保犯罪所得之不法
    利益並掩人耳目，因此，在客觀可以預見一般取得他人金融
    存款帳戶使用之行徑，常與財產犯罪所需有密切關連。然其
    竟基於縱有人持其所有之帳戶作為詐欺之犯罪工具，亦不違
    背其本意之幫助詐欺取財犯意，於民國99年3 月9 日20時許
    ，在高雄市○○○路與大順路口附近之聖功醫院，將其所申
    設中華郵政股份有限公司（下稱中華郵政）丙○南站郵局帳
    號0000000-0000000 號帳戶之存摺、提款卡及密碼，交付予
    姓名年籍不詳、自稱「阿清」之成年人及其所屬之詐欺集團
    成員使用。嗣該詐欺集團取得乙○○之帳戶存摺、提款卡及
    密碼等物後，即共同基於為自己不法所有之詐欺取財犯意聯
    絡，由詐欺集團成員分別於：(一)99年3 月10日18時54分許，
    打電話向丁○○佯稱欲與之援交，惟丁○○須先至提款機前
    操作，以確認非警員身分及帳戶內有足夠現款云云為詐術，
    致丁○○誤信為真而陷於錯誤，依指示操作後，竟轉帳新台
    幣（下同）11,933元至乙○○上開丙○南站郵局帳戶內。(二)
    99年3 月10日20時許，以網路交友名義，致電甲○○誆稱若
    要加入會員，須先至提款機前操作會員帳號始得加入為詐術
    ，致甲○○陷於錯誤，而於同日20時25分許，在臺南市○○
    路陽信銀行操作自動櫃員機，竟轉帳4,983 元至乙○○上開
    丙○南站郵局帳戶內。嗣因丁○○、甲○○發覺受騙報警處
    理，始循線查獲上情。
二、案經高雄市政府警察局丙○分局及臺南市警察局第一分局報
    告臺灣高雄地方法院檢察署檢察官偵查起訴及移送併辦。
    理  由
一、本案被告乙○○所犯之罪，並非法定刑為死刑、無期徒刑或
    最輕本刑3 年以上有期徒刑之罪，亦非高等法院管轄第一審
    之案件，其於本院準備程序中就被訴事實已為有罪之陳述，
    本院乃裁定進行簡式審判程序。又簡式審判程序之證據調查
    ，依刑事訴訟法第273 條之2 規定，不受同法第159 條第1
    項審判外陳述排除之限制，再被告對於卷內之各項證據亦不
    爭執證據能力，故卷內所列之各項證據，自得作為證據，先
    予敘明。
二、上揭犯罪事實，業據被告乙○○於本院審理時坦承不諱，核
    與被害人丁○○、甲○○於警詢時之指述相符，並提出自動
    櫃員機交易明表2 紙（見丙○分局偵查卷第25、26頁）為證
    ，復有被告上開中華郵政丙○南站郵局之開戶基本資料及存
    摺存款歷史明細查詢各1 份（見上開偵查卷第28至30頁）附
    卷可憑。又於郵局或銀行等金融機構開設存款帳戶暨請領存
    摺及提款卡，係供個人從事社會經濟活動流通資金之用，攸
    關存戶個人財產權益之保障，具有專屬性。且存摺、金融卡
    等有關個人財產、身分之物品，如淪落於不明人士手中，極
    易被利用為與財產有關犯罪工具，而坊間報章雜誌及其他新
    聞媒體，對於不法犯罪集團，經常利用取得之大量他人存款
    帳戶，以隱匿其等詐欺取財犯罪之不法行徑，規避執法人員
    之查緝，並掩飾、確保因自己犯罪所得之財物等案件，亦多
    所報導及披露，則依一般人之社會生活經驗，苟見他人不自
    己申請開立帳戶而蒐集不特定人之帳戶使用，衡情應可預見
    收集之帳戶乃係被利用為與財產有關之犯罪工具，被告為一
    具相當智識程度之成年人，自可預見提供金融帳戶之提款卡
    、密碼等物供他人使用，可能幫助詐欺集團既遂詐欺犯行並
    逃避查緝之情況下，仍基於幫助詐欺之不確定故意提供該等
    帳戶資料予他人使用之情至明，是認被告之自白核與事實相
    符，得為認定犯罪之依據。從而，本件事證明確，被告上開
    犯行堪以認定，應依法論科。
三、按刑法上之幫助犯，係指以幫助之意思，對於正犯之犯罪行
    為予以助力，而未參與實施犯罪之行為者而言，最高法院19
    年上字第1984號、49年台上字第77號判例意旨可資參照，亦
    即行為人如未參與實施犯罪構成要件之行為，且係出於幫助
    之意思提供助力，即屬幫助犯，而非共同正犯。查本件被告
    提供其所有之中華郵政丙○南站郵局帳戶存摺、提款卡及密
    碼與他人使用，使詐欺集團作為實施詐欺取財之犯罪工具，
    其單純提供帳戶供人使用之行為，並不等同於向被害人施加
    詐術之行為，且亦無證據證明被告有參與詐欺取財犯行之構
    成要件行為，是被告提供帳戶供人使用之行為，係對於該詐
    欺集團遂行詐欺取財犯行，資以助力。核被告所為，係犯刑
    法第30條第1 項前段、第339 條第1 項之幫助詐欺取財罪。
    被告以一提供上開帳戶之行為，幫助詐騙集團成員分別詐取
    被害人丁○○、甲○○之財物，係屬一行為同時觸犯幫助詐
    欺取財罪，為想像競合犯，應依刑法第55條規定，從一重處
    斷。又被告並未實際參與詐欺犯行，所為幫助犯情節較正犯
    輕微，爰依刑法第30條第2 項規定，減輕其刑。本院審酌被
    告為智慮健全、具一般社會生活經驗之人，竟恣意將帳戶存
    摺、提款卡及密碼提供不詳人士使用，危害社會治安及金融
    交易安全，並使犯罪之追查趨於複雜，所為實不足取。惟念
    及被告並無犯罪前科，素行尚稱良好，犯後並坦承犯行，知
    所悔悟，且非實際從事詐騙之人，惡性較輕，及其動機、手
    段、迄今仍未與被害人達成和解、或提出任何證據證明已賠
    償被害人之損失等一切情狀，量處如主文所示之刑，並諭知
    易科罰金之折算標準，以資懲儆。
據上論斷，應依刑事訴訟法第273 條之1 第1 項、第299 條第1
項前段，刑法第30條第1 項前段、第2 項、第339 條第1 項、第
55條、第41條第1 項前段，刑法施行法第1 條之1 ，判決如主文
。
本案經檢察官戊○○到庭執行職務。
中    華    民    國    99    年    9     月    17    日
                  刑事第二庭  法  官  柯彩燕
以上正本證明與原本無異。
如不服本判決應於收受送達後10日內向本院提出上訴書狀，並應
敘述具體理由；如未敘述上訴理由者，應於上訴期間屆滿後20日
內向本院補提理由書（均須按他造當事人之人數附繕本）「切勿
逕送上級法院」。
中    華    民    國    99    年    9     月    17    日
                              書記官  莊永利
附錄犯罪科刑法條：
中華民國刑法第30條
（幫助犯及其處罰）
幫助他人實行犯罪行為者，為幫助犯。雖他人不知幫助之情者，
亦同。
幫助犯之處罰，得按正犯之刑減輕之。
中華民國刑法第339條
（普通詐欺罪）
意圖為自己或第三人不法之所有，以詐術使人將本人或第三人之
物交付者，處 5 年以下有期徒刑、拘役或科或併科 1 千元以下
罰金。
以前項方法得財產上不法之利益或使第三人得之者，亦同。
前二項之未遂犯罰之。

司法院資訊處製作；財團法人民間司法改革基金會備份。
